【裁判字號】    99,審訴緝,25
【裁判日期】    991103
【裁判案由】    偽證
【裁判全文】
臺灣士林地方法院刑事判決            99年度審訴緝字第25號
公  訴  人  臺灣士林地方法院檢察署檢察官
被      告  甲○○
上列被告因偽證案件，經檢察官提起公訴（99年度偵字第2440號
），被告於準備程序中就被訴事實為有罪之陳述（99年度審訴字
第482 號），本院合議庭裁定由受命法官獨任改依簡式審判程序
審理，並判決如下：
    主  文
甲○○證人於執行審判職務之公署審判時，於案情有重要關係之
事項，供前具結，而為虛偽陳述，處有期徒刑參月。
    事實及理由
一、本件犯罪事實及證據，除引用檢察官起訴書關於被告甲○○
    部分之記載（如附件起訴書）外，另補充：本件犯罪事實，
    業據被告甲○○於本院準備程序期日及審理中坦承不諱，核
    與起訴書所載之證據相符，足認被告上開任意性自白與事實
    相符，本件事證明確，被告犯行洵堪認定，應依法論科。
二、按證人恐因陳述致自己或與其有刑事訴訟法第180 條第1 項
    關係之人受刑事追訴或處罰者，得拒絕證言，刑事訴訟法第
    181 條固定有明文。然此項權利之行使，以證人或與其有上
    述關係之人「恐」受刑事追訴或處罰為前提條件，如證人或
    與其有上述關係之人業已因犯罪而經法院判決有罪或無罪確
    定，不再因陳述而導致或增加自己或與其有上述關係之人受
    刑事追訴或處罰之危險者，自不容其再拒絕證言而犧牲真相
    之發現，或侵害被告對證人之對質詰問權（最高法院98年度
    台上字第5098號判決要旨可供參照。），從而，法院於審理
    詰問證人時，如有上開情況，即不符刑事訴訟法第186 條第
    2 項之情形，自無庸告知證人同法第181 條得拒絕證言之內
    容。經查，本院97年度訴字第763 號審理潘弘文違反毒品危
    害防制條例案件，於民國98年1 月13日上午9 時10分起公開
    審判時，被告甲○○以證人身分作證，並就被告有無向潘弘
    文購買甲基安非他命供己施用等事實加以詰問，而上述事實
    之有無，涉及被告有無持有及施用第二級毒品甲基安非他命
    犯行，該案審判長命被告作證時，固未依上開規定踐行告知
    被告得拒絕證言之程序，僅詢以「與被告（即蔡文譯）有無
    親誼、身分、公務、業務或其他利害關係」，被告答以「無
    」後，諭知具結義務及偽證處罰而命被告朗讀結文後令具結
    結文附卷，隨即開始進行交互詰問，有上開審判筆錄影本存
    卷可參（97年度訴字第763 號卷影本第141 頁），然查，被
    告甲○○曾於97年3 月13日，初犯施用第二級毒品案件，為
    本院於97年5 月12日以97年度毒聲字第216 號裁定送觀察勒
    戒確定，並於97年12月22日始入觀察勒戒處所執行，在此執
    行觀察勒戒保安處分前被告上開證述於「97年3 月13日」向
    潘弘文購買第二級毒品甲基安非他命供己施用之行為（持有
    為施用吸收），依毒品危害防制條例第20條、第23條之規定
    ，尚不得科以刑責，應為觀察勒戒之保安處分裁定，事實上
    亦為本院為觀察勒戒裁定如上，有該案裁定及臺灣高等法院
    被告前案紀錄表各1 份附卷可憑，則被告既因向潘弘文購買
    甲基安非他命施用之犯行經法院裁定觀察勒戒確定，其再以
    證人身分就該購買毒品之事實作證，並不會因其陳述而導致
    或增加自己受刑事追訴或處罰之危險，自不容其再拒絕證言
    而犧牲真相之發現，或侵害被告對證人之對質詰問權，而不
    符刑事訴訟法第186 條第2 項之情形，法院自無庸告知證人
    同法第181 條得拒絕證言之內容，應甚明確。
三、按被告甲○○於本院97年度訴字第763 號潘弘文違反毒品危
    害防制條例案件法官於98年1 月13日審判時，就其是否向潘
    弘文購買第二級毒品甲基安非他命之對案情有重要關係之事
    項，於供前具結，而為「請潘弘文幫忙代購毒品」之虛偽證
    言，核其所為，係犯刑法第168 條之偽證罪。又上開潘弘文
    被訴違反毒品危害防制條例販賣第二級毒品案件，係於98年
    12月31日經臺灣高等法院以98年度上訴字第2009號判決撤銷
    原判決改判潘弘文販賣第二級毒品應執行有期徒刑9 年，經
    上訴，為最高法院於99年3 月25日以99年度台上字第1840號
    判決駁回上訴而確定，有刑案資料查註紀錄表、上開案件之
    判決書、卷宗及最高法院刑事第七庭99年4 月15日刑七99台
    上1840字第0990000006號函各1 份附卷可佐，而被告甲○○
    係於該案判決確定前之98年1 月13日本院法官於97年度訴字
    第763 號審理中先偽證後即自白其偽證犯行，亦有該審判筆
    錄1 份在卷可考，符合刑法第172 條所定自白減刑之要件，
    應依法減輕其刑。爰審酌被告甲○○以偽證之方式幫助潘弘
    文脫免刑責，妨害司法機關對案件審理之正確性及造成司法
    資源之浪費，惟念其犯罪後當庭即能坦承犯行，態度良好，
    兼衡其犯罪之動機、目的、手段、品行及智識程度等一切情
    狀，量處如主文所示之刑，以示懲儆。
據上論斷，應依刑事訴訟法第273 條之1 第1 項、第299 條第1
項前段、第310 條之2 、第454 條，刑法第168 條、第172 條，
判決如主文。
本案經檢察官朱學瑛到庭執行職務。
中    華    民    國    99    年    11    月    3     日
                  刑事第一庭法  官  雷雯華
以上正本證明與原本無異。
如不服本判決應於收受判決後10日內向本院提出上訴書狀，並應
敘述具體理由；其未敘述上訴理由者，應於上訴期間屆滿後20日
內向本院補提理由書（均須按他造當事人之人數附繕本）「切勿
逕送上級法院」。
                            書記官  陳麗津
中    華    民    國    99    年    11    月    3     日
附錄論罪科刑法條：
刑法第168條
於執行審判職務之公署審判時或於檢察官偵查時，證人、鑑定人
、通譯於案情有重要關係之事項，供前或供後具結，而為虛偽陳
述者，處7 年以下有期徒刑。

司法院資訊處製作；財團法人民間司法改革基金會備份。
